臺灣板橋地方法院刑事判決　　　　　　　 96年度訴字第399號
公　訴　人　臺灣板橋地方法院檢察署檢察官
被　　　告　乙○○
指定辯護人　本院公設辯護人吳天明
上列被告因公共危險等案件，經檢察官提起公訴（96年度偵字第
1283號），本院判決如下：
    主  文
乙○○以加害生命之事，恐嚇他人致生危害於安全，處有期徒刑
月，如易科罰金，以新臺幣壹仟元折算壹日，緩刑貳年；被訴
放火未遂部分無罪；被訴傷害部分公訴不受理。
    事  實
一、乙○○於民國96年1 月1 日12時許，在其位於臺北縣泰山鄉
    ○○路○ 段198 巷2 號3 樓住處，因飲酒後情緒浮躁，乃脫
    下衣物，而其子甲○○擔心乙○○著涼，替乙○○穿上衣物
    ，乙○○表示拒絕，因而發生爭執吵鬧，乙○○至廚房內將
    衣服1 件置於瓦斯爐上點火燃燒，甲○○亦加以阻止，乙○○乃徒手掐住甲○○頸部、徒手毆打甲○○雙手（傷害部分
    業已撤回告訴）。嗣乙○○之妻丙○○亦出面勸阻，乙○○
    因之前即懷疑甲○○與繼母丙○○有染，酒意未消之下倍受
    激怒，竟基於恐嚇之犯意，自行至廚房內將之前替換下用罄
    （仍有殘留部分瓦斯）置放該處之瓦斯筒搬至客廳，以言語
    恫稱：「要死大家一起死」等加害生命之事，因乙○○有攜
    帶打火機供其吸菸使用之習慣，且乙○○適才於瓦斯爐點火
    燃燒衣物，甲○○與丙○○因而心生畏懼，致生危害於安全
    ，嗣經甲○○、丙○○報警到場處理。
二、案經臺北縣政府警察局新莊分局報請臺灣板橋地方法院檢察
    署檢察官偵查起訴。
    理  由
壹、有罪部分：
一、被告乙○○及指定辯護人對於檢察官所提出證人甲○○、丙○○於警、偵訊之陳述，並無傳聞證據無證據能力之爭執，
    且於審判期日逕就上開證據之證明力為辯論，應認上開審判
    外陳述有證據能力。另卷附現場照片為警察到場後依法採證
    ，被告及指定辯護人並不爭執上開採證程序，亦應認有證據
    能力。
二、訊據被告對於是否於上開時、地以「要死大家一起死」等加
    害生命之事恫嚇甲○○、丙○○並不爭執，惟辯稱因酒醉不
    記得有無說上開言語云云。惟證人甲○○、丙○○於警、偵
    訊及本院審判中，均指證被告以上開言語恐嚇之事實明確，
    而證人甲○○為被告之子，證人丙○○為被告之配偶，茍非
    實情，應無矯詞誣陷被告入罪之理。況本件證人甲○○、丙○○見被告取出瓦斯筒出言恐嚇，旋因恐懼跑至附近泰山分
    駐所報案，員警到場時，果見被告將瓦斯筒擺放於客廳門口
    處（見偵查卷第37頁下方照片），益徵證人甲○○、丙○○
    所述被告搬出瓦斯筒並出言恫嚇等情為實。而被告當日因酒
    後情緒浮躁，先前已有點火燒燬自己衣服及毆打證人甲○○
    之舉動，證人丙○○勸阻後，被告更因懷疑兩人有染，不斷
    以粗鄙言語辱罵，之後再由廚房取出瓦斯筒揚稱「要死大家
    一起死」等語，足使證人甲○○、丙○○心生畏懼，致生危
    害於安全。從而被告犯行事證明確，應依法論處。
三、核被告所為，係犯刑法第305 條之恐嚇罪，被告以一恐嚇行
    為，同時恐嚇甲○○、丙○○，為同種想像競合犯，應從一
    恐嚇罪處斷。爰審酌被告係酒後一時衝動觸法，犯後已得甲○○、丙○○之諒解，有和解書1 份在卷為據，並斟酌被告
    之犯罪動機、犯罪時所受刺激、犯罪手段、所生危害等一切
    情狀，量處如主文所示之刑，並諭知易科罰金之折算標準。
    又查，被告並無前科，有臺灣高等法院被告前案紀錄表在卷
    為據，其犯後坦承犯行，並與被害人達成和解，足認其經此
    偵審教訓，應知惕厲不致再犯，且被告有正當工作，其母現
    因胃腺癌診療中，有被告之在職證明、其母之重大傷病卡附
    卷為證，其母仍有賴被告扶養，因此本院認對被告所宣告之
    刑以暫不執行為適當，爰併為緩刑之宣告，以期自新。
貳、無罪部分：
一、公訴意旨略以：被告乙○○於96年1 月1 日12時許，在其位
    於臺北縣泰山鄉○○路○ 段198 巷2 號3 樓住處，飲酒後脫
    下衣物，其子甲○○因擔心乙○○著涼，遂替乙○○穿上衣
    物，乙○○表示拒絕，因而發生爭執吵鬧，乙○○即假藉酒
    意，明知甲○○及妻丙○○在上開住處內，仍基於放火燒燬
    現有人所在建築物之犯意，進入房內拿取衣服1 件至上址廚
    房內，將衣服置於瓦斯爐上點火燃燒，甲○○見狀加以阻止
    ，將瓦斯爐火關閉，並將乙○○拉至客廳，乙○○仍執意再
    行進入廚房打開瓦斯爐火繼續燃燒上開衣服，甲○○隨即上
    前阻止，並將瓦斯爐火關閉。直至警方據報到場處理將火勢
    撲滅，始未燒燬上開住處，因認被告涉有刑法第173 條第3
    項第1 項之放火未遂罪等語。
二、按犯罪事實應依證據認定之，無證據不得認定犯罪事實，刑
    事訴訟法第154 條第2 項定有明文。又認定不利於被告之事
    實，須依積極證據，苟積極證據不足為不利於被告事實之認
    定時，即應為有利於被告之認定，更不必有何有利之證據，
    最高法院30年上字第816 號判例可資參照。又刑法第173 條
    第1 項放火燒燬現有人所在之建築物罪，須有放火燒燬之行
    為，為其構成要件之一，所謂「放火」，乃指故意以火力傳
    導於特定之目的物，使其燃燒之意，最高法院86年度臺上字
    第4311號判決要旨足供參照。
三、檢察官認被告涉有放火未遂罪，無非係憑被告自承於瓦斯爐
    上燃燒衣物1 件，並有證人甲○○、丙○○之證述、現場照
    片等為論據。惟查：
  (一)證人甲○○、丙○○雖於警詢時證稱被告於上開時、地在瓦
    斯爐上燃燒衣服，直到警方到場才撲滅等語（見偵查卷第16
    頁、第20頁）。惟證人甲○○於本院審判中證稱：當天我父
    親回家後因為喝酒發酒瘋，他把上衣脫掉說要跟我打架，我
    就幫他把衣服穿上，但是他不接受，就抓住我的領口，我就
    把我父親推開，我父親就走向廚房開瓦斯，他說他要吸瓦斯
    自殺，我幫他把瓦斯關掉，他就開始打我，當時丙○○有去
    廚房勸架，之後我走到客廳，我父親又到房間拿一件襯衫，
    到廚房放到瓦斯爐上燒襯衫，我與丙○○見狀把衣服拉下來
    ，然後我們將火勢撲滅；在警察局稱瓦斯爐上的火是在警察
    去之後才撲滅，是因為警察說，這種情形要請消防隊或專業
    人士來滅火，我們不是專業人士，所以要說是警察撲滅的等
    語（見本院96年4 月27日審判筆錄）。顯見被告雖有於瓦斯
    爐上燃燒其襯衫，但甫點燃不久即為甲○○、丙○○所撲滅
    ，而非如檢察官所指係延燒至警方到場始撲滅。而以本院所
    引用之首揭說明，刑法第173 條之放火罪，所謂放火行為係
    指故意以火力傳導於特定之目的物使其燃燒，故第173 條之
    放火罪，必須被告有將火力傳導於該「住宅」之故意，始足
    當之。被告於瓦斯爐上燃燒襯衫乙節，雖經舉證明確，但被
    告是否有將引燃之襯衫作為媒介物傳導致燃燒住宅，仍須其
    他事證為佐，而不能僅以被告放火燃燒衣物等情，逕予認定
    已著手實行放火燒燬住宅之行為。
  (二)而據證人丙○○於偵查中證稱：當時被告在瓦斯爐上燒衣服
    ，有煙，但火勢沒有很大等語（見偵查卷第47頁），足見被
    告所引燃者僅襯衫1 件，若證人甲○○、丙○○未前來制止
    撲滅火勢，僅在瓦斯爐上燃燒1 件襯衫是否會傳導火力以致
    燒燬該住宅，實不無疑問。且被告是否有意以該襯衫之火勢
    傳導延燒該住宅，亦無積極事證為佐。況證人丙○○更於本
    院審判中證稱：被告以前曾經有一次說我穿的衣服太漂亮，
    所以燒我的衣服，那是我去教會時所穿的衣服，因為他不想
    讓我去教會，所以燒教會的衣服，沒有燒其他的衣服或東西
    等語（見本院96年4 月27日審判筆錄）。足見被告除本案犯
    行外，亦曾有將證人丙○○之衣物拿至瓦斯爐上燃燒之前例
    ，當時被告僅燃燒衣服，但並未進而將火力傳導至該住宅，
    亦未有危險存在。是本案僅憑被告在瓦斯爐上燃燒衣服等情
    ，即認定被告具有放火燒燬住宅之主觀犯意，實屬過度認定
    。
  (三)且證人甲○○、丙○○於本院審判中，均證稱因被告將瓦斯
    筒搬出恐嚇（即前開有罪部分），故跑至樓下泰山分駐所報
    警處理，在證人甲○○、丙○○離開上址住宅，至員警前來
    處理之期間，僅有被告一人在住宅內，果被告確有放火燒燬
    住宅之意，為何未再至廚房內引燃火勢，或以其它易燃之媒
    介物放火燒屋？參以被告過去曾因酒後失常，以相同方式燒
    燬證人丙○○之衣物，本次亦係取自己之襯衫致於瓦斯爐上
    燃燒，是被告本件犯行究竟係燒燬衣物洩忿，或有以衣物為
    媒介燒燬住宅，不無合理可疑之處，茍無事證為佐，自不能
    逕為不利被告之認定，率論以放火燒燬住宅未遂罪。
  (四)而廚房瓦斯爐為廚房內較危險之處所，故瓦斯爐之材質多選
    用耐熱金屬，而廚房也多半選用磁磚，避免使用木材、壁紙
    等易燃材料，稽之被告燃燒襯衫之位置（見偵查卷第36頁上
    方照片），於衣服旁並無易燃物品，若被告無進一步擴散火
    勢之行為，單以被告在瓦斯爐燃燒衣服，客觀上並無傳導火
    力及於住宅之危險性，自難認定被告已著手為放火之行為。
    且本件無其他積極事證足以證明被告有將火勢傳導至住宅之
    主觀犯意，而被告於燒衣服時均站立在旁，證人甲○○前來
    制止、滅火，亦未受阻攔。況證人甲○○、丙○○離開之際
    ，被告亦無繼續引燃媒介物之舉動，難以認定被告主觀上有
    燒燬住宅之故意。再佐以證人丙○○之證述，公設辯護人辯
    護稱被告本次僅係單純燃燒衣服洩忿，當非不足採。此外，
    本件復查無其他積極事證足以認定被告有放火燒燬住宅之行
    為，縱被告放火燒自己之物，亦為法所不罰之行為，是檢察
    官起訴被告放火燒燬住宅未遂罪部分，仍屬不能證明，按諸
    前開說明意旨，應為被告無罪之諭知。
、公訴不受理部分：
一、公訴意旨另以：被告乙○○於96年1 月1 日12時許，在其位
    於臺北縣泰山鄉○○路○ 段198 巷2 號3 樓住處，因酒後與
    其子甲○○爭執，復因點火燃燒衣服受甲○○阻止，乃基於
    傷害之犯意，徒手掐住甲○○頸部、徒手毆打甲○○雙手，
    致甲○○受有頸部挫傷、右上肢擦傷、左前臂擦傷之傷害，
    而認被告涉有刑法第277條第1項之傷害罪等語。
二、告訴乃論之罪，告訴人於第一審辯論終結前得撤回其告訴；
    又告訴經撤回者，應諭知不受理之判決，刑事訴訟法第238
    條第1 項、第303 條第3 款分別定有明文。
三、本件被告被訴傷害部分，公訴意旨認被告涉犯刑法第277 條
    第1 項之傷害罪，依同法第287 條前段之規定，須告訴乃論
    。而告訴人甲○○業於96年2 月13日具狀撤回告訴，有撤回
    告訴狀1 紙在卷為憑，是此部分應為不受理之諭知。
據上論斷，應依到事訴訟法第299 條第1 項前段、第301 條第1
項、第303 條第3 款，刑法第305 條、第55條、第41條第1 項前
段、第74條第1 項第1 款，刑法施行法第1 條之1 ，判決如主文
。
中　　華　　民　　國　　96　　年　　5 　　月　　11　　日
                  刑事第十二庭  審判長法  官   徐蘭萍
                                      法  官   林淑婷
                                      法  官   林漢強
上正本證明與原本無異。
如不服本判決，應於送達後10日內，向本院提出上訴狀 。
                                      書記官   曾千庭
中　　華　　民　　國　　96　　年　　5 　　月　　11　　日
附錄本件論罪科刑所用法條
刑法第305條
以加害生命、身體、自由、名譽、財產之事，恐嚇他人致生危害
於安全者，處二年以下有期徒刑、拘役或三百元以下罰金。
